【裁判字號】    99,交上易,4
【裁判日期】    990322
【裁判案由】    過失致死
【裁判全文】
臺灣高等法院花蓮分院刑事判決         99年度交上易字第4號
上  訴  人  臺灣高等法院花蓮分院檢察署檢察官
被      告  乙○○
上列上訴人因被告過失致死案件，不服臺灣花蓮地方法院98年度
交易字第82號，中華民國99年1月21日第1審判決（起訴案號：
臺灣花蓮地方法院檢察署98年度偵字第5173號），提起上訴，本
院判決如下：
    主  文
上訴駁回。
    理  由
一、依刑事訴訟法第350條、第361條、第362條、第367條規定，
    不服地方法院之第一審判決而上訴者，須提出上訴書狀，並
    應敘述具體理由，為上訴必備之程式；其所提出之上訴書狀
    並未敘述上訴理由，或僅曾以言詞陳述上訴理由者，均應於
    上訴期間屆滿後20日內補提理由書於第一審法院。第一審法
    院經形式審查，認逾期未補提上訴理由者，應定期間先命補
    正；逾期未補正者，為上訴不合法律上之程式，應以裁定駁
    回。倘已提出上訴理由，但所提非屬具體理由者，則由第二
    審法院以上訴不合法律上之程式，判決駁回。而所謂具體理
    由，必係依據卷內既有訴訟資料或提出新事證，指摘或表明
    第一審判決有何採證認事、用法或量刑等足以影響判決本旨
    之不當或違法，而構成應予撤銷之具體事由，始克當之（例
    如：依憑證據法則具體指出所採證據何以不具證據能力，或
    依憑卷證資料，明確指出所為證據證明力之判斷如何違背經
    驗、論理法則）；倘僅泛言原判決認定事實錯誤、違背法令
    、量刑失之過重或輕縱，而未依上揭意旨指出具體事由，或
    形式上雖已指出具體事由，然該事由縱使屬實，亦不足以認
    為原判決有何不當或違法者（例如：對不具有調查必要性之
    證據，法院未依聲請調查亦未說明理由，或援用證據不當，
    但除去該證據仍應為同一事實之認定），皆難謂係具體理由
    ，俾與第二審上訴制度在請求第二審法院撤銷、變更第一審
    不當或違法之判決，以實現個案救濟之立法目的相契合，並
    節制濫行上訴（最高法院著有97年度台上字第892號判決可
    參）。
二、本案檢察官以被告明知自己並未取得駕照，仍於民國98 年9
    月1日下午16時15分，無照騎乘重型機車，違規搭載徐鴻慶
    、林冠茵二人，沿花蓮縣光復鄉○○路由東往西行駛，行經
    林森路與中山路二段閃光紅燈交通號誌時，疏於注意而高速
    通過上開交岔路口，撞擊適騎乘機車沿中山路二段由北往南
    行經上開路口之蔡秀英，致蔡秀英左側頭部挫傷併骨折，引
    起顱內出血，經送醫不治死亡。因而起訴被告犯過失致人於
    死罪。上訴人坦承犯行，原審審認後，以被告自白、證人徐
    慶鴻於警詢中之證述、證人林冠茵警詢、偵查中之證述、道
    路交通事故現場圖、調查報告表、財團法人佛教慈濟綜合醫
    院診斷證明書、臺灣花蓮地方法院檢察署相驗屍體證明書、
    檢驗報告表、履勘筆錄各1分、相驗照片9張、臺灣省花東區
    車輛行車事故鑑定委員會98年10月30日花東鑑字第0986101
    820號函附鑑定意見書等卷內證據，認定上訴人確有上揭檢
    察官起訴之犯行，而依刑法第276條第1項之罪名，判處有期
    徒刑8月。
三、檢察官上訴意旨略以：被告於犯後未與被害人家屬續談和解
    ，原審量刑過輕。因之依被害人之子甲○○的請求提起上訴
    。
四、經查：原審對於認定本件犯罪事實之得心證與論罪理由，均
    已說明甚詳。至於量刑部分，應就判決之整體觀察為綜合考
    量，為求個案裁判妥當性，法律賦予法院裁量之權，量刑輕
    重，屬為裁判之法院得依職權自由裁量之事項，苟其量刑已
    以行為人之責任為基礎，並斟酌刑法第57條各款所列情狀，
    而未逾越法定刑度內，酌量科刑，如無偏執一端，致明顯失
    出失入情形，上級審法院即不得單就量刑部分遽指為不當或
    違法。本件被告所犯之過失致人於死罪，原審先依道路交通
    管理處罰條例第86條第1項規定加重其刑，嗣因被告主動向
    警員自首，而依刑法第62條前段之規定減輕其刑。又原審審
    酌被告無照騎乘機車，違規超速、超載，復行駛支線道卻未
    暫停讓幹線道車輛先行，致發生本件車禍，其犯罪動機、手
    段、過失程度嚴重、被害人蔡秀英因此死亡，目前已賠償被
    害人家屬喪葬費用新臺幣30萬元，業據被害人之子甲○○陳
    述明確，惟其迄未與被害人家屬達成和解，及犯罪後坦承犯
    行等一切情狀，納為量刑審酌之基礎，而量處如上揭所述之
    刑期。原審關於被告刑度之宣告並無輕重明顯失衡之情形，
    於法並無違誤。原審既已將被告犯後未與被害人家屬達成和
    解賠償損害，納入量刑之衡酌事項，檢察官所具上訴理由書
    ，僅以附送被害人之子甲○○的請求上訴書狀，據以空泛陳
    稱原審量刑過輕，而未引述案內卷證具體指摘原判決關於認
    定事實，及適用法律與刑罰之量定，有何違法或不當之處，
    依首揭說明，本件上訴不合上訴之法定要件，應予駁回，並
    不經言詞辯論為之。
五、依刑事訴訟法第367前段、第372條，判決如主文。
中    華    民    國    99    年    3     月    22    日
                   刑事庭審判長法  官  謝志揚
                               法  官  劉雪惠
                               法  官  賴淳良
以上正本證明與原本無異。
本件不得上訴。
中    華    民    國    99    年    3     月    22    日
                               書記官  吳璧娟

司法院資訊處製作；財團法人民間司法改革基金會備份。
